最　高　行　政　法　院　判　決　　　　　　　　　　九十三年度判字第二六四號
　　上　訴　人　甲○○
　　被 上訴 人　財政部臺灣省北區國稅局
　　代　表　人　乙○○
右當事人間因綜合所得稅事件，上訴人對於中華民國九十一年十月三十日臺北高等行
政法院九十年度簡字第七八五五號判決，提起上訴。本院判決如左：
　　主  文
上訴駁回。
上訴審訴訟費用由上訴人負擔。
　　理  由
一、本件上訴人在原審起訴主張：(一)、依行政院台七二經自第一一六號函說明，經濟
    部所屬人員於退休、死亡及資遣時，退休金之孳息免納所得稅。政府保障全國公
    教軍警退休金孳息每月一．八％，每月仍由退休機關補貼其高出差額以維持養老
    生活費，上訴人該項收入僅每月萬餘元，每年計二十四萬五百八十九元，符合所
    得稅法第四條第四款及第六款規定免繳所得稅。至於八十七年度優惠存款金額二
    四○、五八九元通知單，上訴人確實未接到，上訴人於九十年四月三日接到中壢
    稽徵所通知後向臺灣銀行請求補發，專案呈報在案，並非漏稅。(二)、上訴人與配
    偶王范姜秀香分居多年，均單獨為所得稅結算申報，上訴人不知其該年無接受兒
    女撫養，未合併將配偶填入，因無心之過方致如此，實非故意漏稅。(三)、被上訴
    人移請法院限制出境多年，妨害自由、誹謗、損害名譽、精神打擊損害剝奪人權
    行為。為此訴請撤銷訴願決定及原處分之判決。
二、被上訴人則以：(一)、本稅部分：查本件上訴人辦理八十七年度綜合所得稅結算申
    報時，漏報廣豐實業股份有限公司營利所得六四九元、短報臺灣銀行中壢分行利
    息所得二五六、○五九元，合計短、漏報所得二五六、七○八元，案經被上訴人
    查得，併計當年度綜合所得計課，核定綜合所得總額為八六七、五九五元，淨額
    為三八八、五九五元，揆諸前揭法令規定，補徵稅款一八、八六四元，並無不合
    。(二)、罰鍰部分：本件上訴人及其配偶辦理八十七年度綜合所得稅結算申報時，
    漏報及短報營利、利息所得計二五六、七○八元，案經被上訴人查得，除補徵稅
    款一八、八六四元外，另依法令規定，按違章案件裁罰金額或倍數參考表編號十
    七之規定，處以漏稅額○‧二倍之罰鍰計三、七○○元，並無違誤。(三)、至上訴
    人主張行政院台七十二經一一六號函規定經濟部公務人員領取之退休金之孳息部
    分免納所得稅，上訴人所領之公務員退休優惠存款之孳息，自可按所得稅法第四
    條第四款及第六款規定予免徵所得稅乙節；查依行為時所得稅法第四條第四款規
    定退休金雖屬免稅所得，惟其所滋生之利息非屬免稅所得，仍應併入綜合所得課
    稅，且按行政院台七十二經一一六號函說明：「．．．（一）經濟部所屬事業人
    員，依照『經濟部所屬事業人員退休撫恤及資遣辦法』規定所提自提儲金及其孳
    息，均應依照所得稅法規定免納所得稅」係指各該事業人員於退休、死亡及資遣
    時，依該辦法規定領取之退休金、撫恤金及離職金中，來自自提儲金之本金及其
    孳息部分，可免納所得稅，而非指退休時該項自提儲金之本金及其孳息部分於轉
    存銀行所產生之孳息免納所得稅，是上訴人主張實於法無據，顯係誤解法令。(四)
    、另上訴人主張被上訴人移請法院限制出境多年，妨害自由、誹謗、損害名譽、
    精神打擊損害剝奪人權行為等事項；按「前項欠繳應納稅捐之納稅義務人，有隱
    匿或移轉財產、逃避稅捐執行之跡象者，稅捐稽徵機關得聲請法院就其財產實施
    假扣押，並免提供擔保。但納稅義務人以提供相當財產擔保者，不在此限」為稅
    捐稽徵法第二十四條第二項所規定，查上訴人八十四年及八十五年度綜合所得稅
    有欠繳應納稅款，被上訴人依前揭法條規定聲請法院就其財產實施假扣押，惟上
    訴人已繳納應納稅款，被上訴人已向法院撤銷其財產假扣押之聲請且被上訴人並
    未報請財政部函請內政部入出境管理局限制上訴人之出境，上訴人主張，顯係誤
    解等語作為抗辯。
三、原審斟酌全辯論意旨及調查證據之結果以：(一)本稅部分：1.按「個人之綜合所得
    總額，以其全年左列各類所得合併計算之：．．．第四類：利息所得：凡公債、
    公司債、金融債券、各種短期票券、存款及其他貸出款項利息之所得：．．．」
    、「納稅義務人應於每年二月二十日起至三月底止，填具結算申報書，向該管稽
    徵機關，申報上一年度內構成綜合所得總額或營利事業收入總額之項目及數額，
    以及有關減免、扣除之事實，並應依其全年應納稅額減除暫繳稅額、尚未抵繳之
    扣繳稅額，計算其應納之結算稅額，於申報前自行繳納．．．」為行為時所得稅
    法第十四條第一項第四類及同法第七十一條第一項所明定。2.查本件上訴人辦理
    八十七年度綜合所得稅結算申報時，漏報廣豐實業股份有限公司營利所得六四九
    元、短報臺灣銀行中壢分行利息所得二五六、○五九元，合計短、漏報所得二五
    六、七○八元，案經被上訴人查得，併計當年度綜合所得計課，核定綜合所得總
    額為八六七、五九五元，淨額為三八八、五九五元，揆諸前揭法令規定，補徵稅
    款一八、八六四元，並無不合。3.上訴人主張行政院台七十二經一一六號函規定
    經濟部公務人員領取之退休金之孳息部分免納所得稅，上訴人所領之公務員退休
    優惠存款之孳息，自可按所得稅法第四條第四款及第六款規定予免徵所得稅云云
    ；惟查依行為時所得稅法第四條第四款規定退休金雖屬免稅所得，惟其所滋生之
    利息非屬免稅所得，仍應併入綜合所得課稅，且按行政院台七十二經一一六號函
    說明：「．．．（一）經濟部所屬事業人員，依照『經濟部所屬事業人員退休撫
    恤及資遣辦法』規定所提自提儲金及其孳息，均應依照所得稅法規定免納所得稅
    。」係指各該事業人員於退休、死亡及資遣時，依該辦法規定領取之退休金、撫
    恤金及離職金中，來自自提儲金之本金及其孳息部分，可免納所得稅，而非指退
    休時該項自提儲金之本金及其孳息部分於轉存銀行所產生之孳息免納所得稅，是
    上訴人主張系爭退休金優惠存款利息計二五六、○五九元依法免稅乙節，實於法
    無據，其主張顯係誤解法令。4.另上訴人主張被上訴人移請法院限制出境多年等
    事項；惟查依上訴人所提臺灣桃園地方法院財務法庭傳票，係八十八年發出，惟
    本件核定通知書及處分書均係八十九年間作成，顯見被上訴人並未曾就本件綜合
    所得稅事件報請財政部函請內政部入出境管理局限制上訴人之出境，上訴人主張
    ，亦係誤解。5.至於上訴人在理由所提被上訴人妨害自由、誹謗、損害名譽、精
    神打擊損害剝奪人權行為云云，均非本件行政訴訟所得審究之範圍，附此敘明。
    (二)罰鍰部分：1.按「納稅義務人已依本法規定辦理結算申報，但對依本法規定應
    申報課稅之所得額有漏報或短報情事者，處以所漏稅額兩倍以下之罰鍰。」為所
    得稅法第一百十條第一項所規定。2.本件上訴人及其配偶辦理八十七年度綜合所
    得稅結算申報時，漏報及短報營利、利息所得計二五六、七○八元元，案經被上
    訴人查得，除補徵稅款一八、八六四元外，另依前揭法令規定，按違章案件裁罰
    金額或倍數參考表編號十七之規定，處以漏稅額○．二倍之罰鍰計三、七○○元
    ，揆諸前揭法條規定，並無違誤。3.至於上訴人主張：上訴人與配偶王范姜秀香
    分居多年，均單獨為所得稅結算申報，上訴人不知其該年無接受兒女撫養，未合
    併將配偶填入，應係無過失云云，惟上訴人於填報綜合所得稅時，自應注意配偶
    之收入狀態，且能注意而不注意，顯有過失，上訴人主張，顯不足採。從而，被
    上訴人依首揭規定，核定補徵稅款一八、八六四元，另處以漏稅額○．二倍之罰
    鍰計三、七○○元，並無不合，因而為上訴人敗訴之判決。
四、本院核原判決依上開規定及說明，尚無違背法令。上訴意旨仍執陳詞指摘原判決
    不當，聲明廢棄。惟按對於適用簡易程序之裁判提起上訴，須經本院許可，前項
    許可，以訴訟事件所涉及之法律見解具有原則性者為限。行政訴訟法第二百三十
    五條定有明文。而所謂訴訟事件所涉及之法律見解具有原則性者，例如對於行政
    命令是否牴觸法律所為之判斷，或就同類事件所表示之法律見解與其他高等行政
    法院所表示之見解互相牴觸者屬之。本件上訴人仍執陳詞，指摘原判決不當，經
    核無所涉及之法律見解，具有原則上之重要情事，其上訴依首開規定，本有未合
    。至上訴人所引本院七十五年判字第八三五號判例意旨，與原判決所論有關行政
    院台七十二經字第一一六號函說明之解釋意旨完全符合，原判決並無違背上開判
    例及行政院函令之情事，上訴意旨無非上訴人主觀上對上開判例及行政院函令之
    誤解，核無足取。從而本件上訴意旨為無理由，應予駁回。
據上論結，本件上訴為無理由，爰依行政訴訟法第二百五十五條第一項、第九十八條
第三項前段，判決如主文。
中　　華　　民　　國　　九十三　　　年　　　三　　　　月　　　十一　　　日
                    最 高 行 政 法 院  第 四 庭
                                審 判 長 法  官　　　徐　樹　海
                                         法  官      鄭  淑  貞
                                         法  官　　　高　啟　燦
                                         法  官　　　吳　錦　龍
                                         法  官　　　林　茂　權
右  正  本  證  明  與  原  本  無  異
　　　　　　　　　　　　　　　　　　　　 法院書記官　張　雅　琴
中　　華　　民　　國　　九十三　　　年　　　三　　　　月　　　十二　　　日
